臺灣板橋地方法院刑事判決　　　　　　 93年度易緝字第223號
公　訴　人　臺灣板橋地方法院檢察署檢察官
被　　　告　乙○○
上列被告因詐欺案件，經檢察官聲請簡易判決處刑（93年度偵字
第1654號），本院認不宜以簡易判決處刑，改依通常審判程序審
理，並判決如下：
    主  文
乙○○連續意圖為自己不法之所有，以詐術使人將本人之物交付
，處有期徒刑參年。
    事  實
一、乙○○於民國九十二年四、五月ＳＡＲＳ疫病流行期間，因
    市面上口罩缺貨，引發社會不安，於不詳管道得知台中市民
    丙○○在ＳＥＥＤ－ＮＥＴ網路新聞群組ＢＢＳ醫療站上刊
    登欲購買口罩贈送醫療院所之訊息，認有機可趁，竟意圖為
    自己不法之所有，並基於概括犯意，連續為下列行為：
    （一）於九十二年五月十日上午十一時許，以000000
          0000號行動電話與丙○○連繫，偽稱其有二百個
          Ｎ９５型口罩，可以每個新台幣（下同）八十二．五
          元販賣予丙○○，總價一萬六千五百元，使丙○○因
          此陷於錯誤，於同日下午一時三十分在台中市南屯區
          住處附近之萬通商業銀行利用ＡＴＭ自動櫃員機，如
          數匯款至乙○○所指定之世華商業銀行土城分行00
          0000000000號帳戶內。
    （二）乙○○又於翌日即九十二年五月十一日上午以電話通
          知丙○○，偽稱其另有五百個Ｎ９５型口罩，可以每
          個八十元出售，總價四萬元。丙○○復陷於錯誤，於
          同日下午一時三十三分許，至華南商業銀行東勢分行
          如數匯款至上開世華商業銀行土城分行帳戶內。
    （三）乙○○再於同日下午二時五十分許，以電話向丙○○
          佯稱其有五千個一般活性碳口罩，一個十元，可以連
          同前開訂貨一起自金門裝機空運至台灣，隔日即可到
          貨，但須先收貨款。丙○○仍不疑有他，遂於同日下
          午三時零六分，再至華南商業銀行東勢分行匯款五萬
          元至同一世華商業銀行土城分行帳戶內。
    （四）於九十二年五月十二日下午二時三十分許，乙○○又
          以電話向丙○○佯稱：所訂貨物已運抵台灣，惟其另
          有五千個Ｎ９５型口罩，每個八十二元，合計四十一
          萬元；另有五萬元活性碳口罩，每個八元，合計四十
          萬元，總價八十一萬元，並表示因知悉丙○○欲捐贈
          予醫療院所，故已壓低售價供貨，使丙○○再陷於錯
          誤，與其議定先給付訂金四十萬五千元，並於九十二
          年五月十二日下午三時十五分、十六分、十七分、十
          八分、十九分，在台中市第二信用合作社利用ＡＴＭ
          自動櫃員機，接續匯款十萬元、十萬元、十萬元、十
          萬元、五千元，合計四十萬五千元至上開乙○○名義
          世華商業銀行土城分行帳戶。其後乙○○數度以電話
          通知丙○○表示口罩已運抵台灣、台北、台中等地，
          可立即取貨，催促丙○○儘快付清餘款。丙○○誤認
          所訂之口罩即將送達，旋於九十二年五月十二日下午
          十一時零三分起，前往台中市住處附近之郵局利用Ａ
          ＴＭ自動櫃員機，接續匯款十萬元、十萬元、五萬九
          千元，合計二十五萬九千元，其中十五萬九千元匯至
          同一世華商業銀行土城分行帳戶，另十萬元則匯至陳
          益昌所指定不詳戶名，陽信商業銀行0000000
          0000號帳戶內。
    迨丙○○合計匯款七十七萬零五百元後，乙○○之行動電話
    隨即關機，無法聯絡。迄九十二年五月十四日下午，丙○○
    仍未收到所購買之口罩，始知受騙，旋報警處理。經警調閱
    九十二年五月十三日世華商業銀行提款資料及銀行監視錄影
    光碟比對（因提領金額超過ＡＴＭ額度，須親臨櫃檯提領）
    ，始查悉上情。
二、案經內政部警政署刑事警察局移送台灣板橋地方法院檢察署
    檢察官偵查後，聲請以簡易判決處刑，本院認不宜以簡易判
    決處刑，改依通常程序審理。
    理  由
一、訊據被告乙○○於本院審理中矢口否認被訴詐欺之犯行，辯
    稱：伊未賣過口罩，伊身分證曾遺失，恐係遭人冒名前往銀
    行領款，監視錄影光碟翻拍照片上之領款人非伊本人云云。
    惟查，上揭犯罪事實，業據證人丙○○於本院審理時具結證
    述綦詳，並當庭該認被告之聲音與當時詐騙者之聲音相同，
    並有匯款單影本十一張、世華商業銀行開戶資料及留存身分
    證（九十二年四月七日補發）影本各一件，被告乙○○領款
    留存身分證影本（八十六年五月二十一日補發）一件、錄影
    翻拍相片十張在卷可稽，並經本院當庭播放九十二年五月十
    三日世華商業銀行領款監視錄影光碟，確認被告確為當日至
    櫃檯領款者無誤。被告雖執前詞置辯，然被告於九十三年十
    二月二十三日通緝到案後，於本院訊問時承認起訴書所載期
    間，曾在台中開公司作口罩生意等語，是其於審理中所辯不
    知口罩之事已無可採。又被告於九十四年一月十日準備程序
    中所提出之身分證上，其旁有一編號「９８９３」之貼紙，
    與卷附九十二年五月十三日前往世華銀行領款時留存之身分
    證資料上特徵相同（附於九十三年度核退字第八九號卷第十
    八頁），經本院受命法官影印留存後，被告於九十四年三月
    七日再開準備程序時，上開身分證之貼紙特徵業遭撕除，有
    各該身分證影本附卷可參。而被告於九十二年四月七日開戶
    時．係利用甫申請之新身分證為之，而九十二年五月十三日
    領款時，卻持舊身分證為之，顯見其有意以身分證遺失遭人
    冒用之辯詞，規避事後查緝。又本院當庭播放九十二年五月
    十三日世華商業銀行領款監視光碟，畫面中清晰可見領款者
    確為被告，被告仍矢口否認為畫面中領款之人，迨其具保人
    甲○○當庭斥責，表示畫面上之人為被告之後，被告始承認
    其為提款之人，但仍否認犯行，改辯稱：係以一千元之代價
    受一不太熟識之陳姓友人所託，提供存摺使用，並代為領款
    ，該人已無法聯絡，且適未為錄影機攝入云云，供詞反覆，
    復無法提出證據方法供本院調查，且以一千元之代價提領自
    己帳戶內四十餘萬元，再交付他人，實與常情相違，所辯顯
    屬事後卸責之詞，不足採信。本案事證明確，被告犯行洵堪
    認定，應依法論科。
二、核被告所為事實欄第一項編號（一）、（二）、（三）、（
    四）之行為，均係犯刑法第三百三十九條第一項之詐欺取財
    罪。被害人丙○○於事實欄第一項編號（四）所為八次匯款
    行為，係於一詐欺行為下之接續交付款項行為，為接續犯，
    僅論以單純一罪。被告所為四詐欺行為，時間緊接，犯罪構
    成要件相同，顯係出於概括之犯意為之，為連續犯，應依刑
    法第五十六條之規定以一罪論，並加重其刑。爰審酌本案發
    生於九十二年ＳＡＲＳ疫情嚴重時期，當時市面上口罩缺乏
    ，社會因疫情之發展擴大，台北和平醫院封院陷於恐懼不安
    ，被害人丙○○為善盡社會責任，欲捐輸口罩予醫療院所，
    被告竟藉機對之詐取財物，且金額高達七十七萬零五百元，
    迄今逾二年均未與被害人達成和解賠償損失；且於本案審理
    期間，一再以身分證遭人冒用為由砌詞狡卸，縱本院當庭播
    放影像清晰之提款監視錄影畫面，仍否認其為影片內提款之
    人，迨其具保人甲○○當庭斥責後，始承認其為提款之人，
    但仍否認犯行，辯稱係受一不太熟識之陳姓友人之託，提供
    存摺使用，並代為領款，該人已無法聯絡，且適未為錄影機
    攝入，伊未騙取丙○○金錢云云，其設詞推委予不知名之人
    ，顯見其犯後毫無悔意，若非錄影畫面清晰可見，豈非令其
    得逞，本院審酌被告犯罪時之時空背景，動機、目的、手段
    ，對防疫所生之影響，詐得之金額，犯罪後之態度，及公訴
    人當庭具體求刑三年等一切情狀，認被告惡性重大，非量以
    中度以上之刑，不足以彰顯社會正義，爰判處有期徒刑三年
    ，以資懲儆。
三、被告明知其身分證並未遺失，竟於九十二年四月七日，前往
    台北縣土城戶政事務所偽稱遺失，申請補發新身分證，使該
    管公務員將此不實事項登記在職務上所掌之戶籍資料上，並
    予補發新身分證，此行為是否涉犯刑法第二百十四條之使公
    務員登載不實文書罪嫌，應由台灣板橋地方法院檢察署檢察
    官依法偵查，另為適法之處理，併此敘明。
據上論斷，應依刑事訴訟法第四百五十二條、第二百九十九條第
一項前段，刑法第五十六條、第三百三十九條第一項，罰金罰鍰
提高標準條例第一條前段，判決如主文。
本案經檢察官王家春到庭執行職務。
中　　華　　民　　國　　94　　年　　7 　　月　　28　　日
                  刑事第二庭審判長法  官  鄭水銓
                                  法  官  廖怡貞
                                  法  官  陳福來
以上正本證明與原本無異
如不服本判決應於送達後10日內向本院提出上訴狀
                                  書記官　林兆嘉
中　　華　　民　　國　　94　　年　　7 　　月　　29　　日
附錄本案論罪科刑法條全文：
刑法第339條第1項：
意圖為自己或第三人不法之所有，以詐術使人將本人或第三人之
物交付者，處 5 年以下有期徒刑、拘役或科或併科 1,000 元以
下罰金。
